臺灣高雄地方法院交通事件裁定　　　 100年度交聲字第2163號
原處分機關　交通部公路總局高雄區監理所旗山監理站
異　議　人　莊志聖
上列受處分人因違反道路交通管理處罰條例案件，對於高雄市政
府交通局100 年10月21日所為之處分（原處分：旗監違字第裁85
-B00000000號) 聲明異議，本院裁定如下：
    主  文
原處分撤銷。
莊志聖不罰。
    理  由
一、原處分意旨略以：異議人即受處分人莊志聖（下簡稱異議人
    ）於民國100  年9 月26日晚間8  時10分許，駕駛車牌號碼
    3JG-950 號重型機車行經高雄市旗山區○○○路71號前時，
    有「駕駛汽車，以拆除消音器以外方式造成噪音」之違規，
    而經填製高雄市政府警察局高市警交字第B00000000 號舉發
    違反道路交通管理事件通知單（下稱舉發通知單）舉發，爰
    依道路交通管理處罰條例第43條第1 項第3 款、第24條規定
    ，處罰鍰新臺幣（下同）6600元，並記違規點數3 點及施以
    道路交通安全講習等語。
二、異議意旨略以：本件舉發員警並未持專業科學儀器測定，其
    稱異議人之重型機車造成噪音乙情，並無依據，爰依法聲明
    異議，請求撤銷原處分等語
三、按汽車駕駛人，駕駛汽車拆除消音器，或以其他方式造成噪
    音者，處6000元以上2 萬4000元以下罰鍰，並當場禁止其駕
    駛，且應接受道路交通安全講習，並記違規點數3 點，道路
    交通管理處罰條例第43條第1 項第3 款、第5 項、第63條第
    1 項第3 款分別定有明文。是此違規行為之處罰，以「拆除
    」消音器，或以與拆除消音器相當之其他方式造成「噪音」
    為要件。
四、經查：
  (一)異議人莊志聖於上開時、地，騎乘系爭車輛行經高雄市旗山
    區○○○路71號前，為高雄市政府警察局交通大隊旗山分隊
    員警當場舉發「機車駕駛人拆除消音器或以其他方式造成噪
    音」，嗣經交通部公路總局高雄區監理所以「駕駛汽車，以
    拆除消音器以外之方式造成噪音」而依道路交通管理處罰條
    例第43條第1  項第3 款、第5  項之規定，裁處異議人罰鍰
    6600 元 及應參加道路交通安全講習，並依同條例第63條，
    記違規點數3 點等情，為異議人所不爭執，且有高雄市政府
    警察局高市警交字第B00000000 號舉發通知單、交通部公路
    總局高雄區監理所旗山監理站旗監違字第裁85-B00000000號
    違反道路交通管理事件裁決書在卷可參（見本院卷第7 頁、
    第9 頁），是此部分事實，應堪認定。
  (二)異議人辯稱：伊未拔除消音器，伊機車之前因排氣管有破掉
    ，固有更換過排氣管，但因排氣管與消音器為一體的零件，
    當時車上之消音器也連同排氣管更換為非原廠之品牌等語；
    而證人即舉發員警蕭玉柱於本院審理時亦證稱：異議人之系
    爭機車雖未拔除消音器，但該消音器為飆車族所用之消音器
    ，聲音比一般大，在深夜發出非常大的噪音等語（本院卷第
    18 頁 ），則異議人系爭機車於原警舉發時並未拆除消音器
    乙節亦堪認定，合先敘明。
  (三)異議人又辯稱：異議人之重型機車當日並未發出噪音等語。
    按「噪音」之認定，依修正前噪音管制法第9 條第1 項規定
    （噪音管制法於97年12月3 日修正公布，原第9 條已修正公
    布為第11條），機動車輛、民用航空器所發出之聲音，不得
    超過機動車輛、民用航空器噪音管制標準。而依修正前噪音
    管制法第9 條第3 項規定所訂定之「機動車輛噪音管制標準
    」，噪音分為：1.加速噪音標準值：指車輛於一定路程、一
    定檔位行駛狀態下，測出之加速噪音量。2. 原 地噪音標準
    值：指車於原地在一定引擎轉速下，測出之原地噪音量。同
    法規第3 條更規定「機動車輛管制標準表」，該標準表分為
    1.新車型審驗及新車檢驗之加速噪音標準值、原地噪音標準
    值，以及2.使用中車輛檢驗原地噪音標準值。故就是否構成
    噪音，自應依前開之「機動車輛噪音管制標準表」作為審認
    之依據，方屬有據。查本案舉發員警係於值勤時聽到異議人
    騎乘之機車發出噪音才將之攔查，當時未有錄音錄影，亦未
    有攜帶任何檢測儀器乙節，有本院公務對話紀錄附卷可稽（
    本院卷第14頁），是舉發員警並未依上開規定進行符合噪音
    標準之審驗，亦未使用相關儀器測定將資料留存以備查考，
    復未由第三人會同認定，即認定異議人所有之車輛行駛時所
    發出之聲音造成噪音，已甚明確，則揆之上開規定及取證標
    準，異議人是否有「以拆除消音器以外之方式造成『噪音』
    」之行為，尚屬未明；此外又無其他積極證據足證異議人有
    前揭以拆除消音器以外方式造成「噪音」之行為，依有疑唯
    利被告原則，爰應作對異議人有利之認定。
五、綜上所述，依卷存證據不能認定異議人當時確有上開之違規
    行為，本院因認異議人之異議有理由，爰依法撤銷原處分，
    並另為異議人不罰之諭知，以資適法。
六、據上論斷，依道路交通事件處理辦法第19條，裁定如主文。
中    華    民    國  100     年    12    月    26    日
                  交通法庭    法  官    陳航代
以上正本證明與原本無異。
如不服本裁定，應於收受送達後5 日內向本院提出抗告狀。
中    華    民    國   100    年    12    月    26    日
                              書記官    林慧君